【裁判字號】    98,上訴,3909
【裁判日期】    981111
【裁判案由】    侵占等
【裁判全文】
臺灣高等法院刑事判決                98年度上訴字第3909號
上  訴  人  臺灣基隆地方法院檢察署檢察官
被      告  乙○○
選任辯護人  盧國勳律師
            梁世樺律師
上列上訴人因業務侵占等案件，不服臺灣基隆地方法院98年度訴
字第433號，中華民國98年7月14日第一審判決（起訴案號：臺灣
基隆地方法院檢察署96年度偵續字第131號），提起上訴，本院
判決如下：
    主  文
上訴駁回。
    理  由
一、本案經本院審理結果，認第一審判決對被告乙○○為無罪之
    諭知，核無不當，應予維持，並引用第一審判決書記載之證
    據及理由（如附件）。
二、檢察官上訴意旨略以：（一）本件被害人甲○○○，因癡呆
    情形嚴重，始由甫自加拿大返國之子林明杰在95年3月20日
    凌晨1、2時許，於無預警之情形下接回扶養，甲○○○斷無
    可能事先授權被告提領銀行帳戶內存款甚明。（二）再者，
    被告提領甲○○○帳戶內存款600萬元如係用於發放員工薪
    資，自屬符合告證1、2之聲明書與授權書範圍，然被告係將
    之轉存於自己前妻劉金絨及兒子陳兆彬名義帳戶，並將之花
    用殆盡，顯逾越授權範圍，該當偽造文書及業務侵占要件。
    被告雖認其與甲○○○間有債務糾紛，所提領之款項係用於
    償還其先前照顧甲○○○之代墊款云云，然其並無法提出相
    關憑證以實其說，且如確有代墊事宜，自當另循法律途徑求
    償，藉由司法審判確定其代墊事實及金額，如有急迫情事，
    亦可以假扣押方式保障債權，豈能逕行提領甲○○○存款侵
    吞花用，原判決認被告此舉係為保全自身權益云云，顯屬荒
    謬無比之詞。（三）又原判決以被告若有不法意圖，大可將
    全數款項據為己有，焉有僅提領600萬元之理？以此反推被
    告無不法意圖，然其未能全數提領，係因甲○○○之存摺、
    印章業已更換，原判決以此做為被告有利之論據，顯有倒果
    為因之嫌。（四）末者，被告係受託經營全家福元宵店業務
    之人，其未將提領款項用于發放員工薪資，反將之存入其前
    妻及兒子帳戶自行花用，縱認為不構成業務侵占，難解背信
    罪責，原判決對此置之不論，亦顯非適法云云，指摘原判決
    不當等語。
三、按犯罪事實應依證據認定之，無證據不得認定犯罪事實；且
    不能證明被告犯罪者，應諭知無罪之判決，刑事訴訟法第15
    4條第2項、第301條第1項前段分別定有明文。復按刑事訴訟
    上證明之資料，無論其為直接證據或間接證據，均須達於通
    常一般之人均不致有所懷疑，而得確信其為真實之程度，始
    得據為有罪之認定，若其關於被告是否犯罪之證明未能達此
    程度，而有合理之懷疑存在時，致使無從形成有罪之確信，
    在刑事訴訟「罪疑唯輕」、「無罪推定」原則下，依據「罪
    證有疑，利於被告」之證據法則，即不得遽為不利被告之認
    定，最高法院76年台上字第4986號判例意旨曾強調此一原則
    ，足資參照。又按最高法院於92年9月1日刑事訴訟法修正改
    採當事人進行主義精神之立法例後，特別依據刑事訴訟法第
    161條第1項規定（檢察官就被告犯罪事實，應負舉證責任，
    並指出證明之方法），再次強調謂：「檢察官對於起訴之犯
    罪事實，應負提出證據及說服之實質舉證責任。倘其所提出
    之證據，不足為被告有罪之積極證明，或其指出證明之方法
    ，無從說服法院以形成被告有罪之心證，基於無罪推定之原
    則，自應為被告無罪判決之諭知」等語（最高法院92年台上
    字第128號判例意旨參見）。此即學說上所稱基於嚴格證明
    法則下之「有罪判決確信程度」，對於被告是否犯罪之證據
    應證明至「無庸置疑」之程度，否則，於無罪推定原則下，
    被告自始被推定為無罪之人，對於檢察官所指出犯罪嫌疑之
    事實，並無義務證明其無罪，即所謂「不自證己罪原則」，
    而應由檢察官負提出證據及說服之責任，如檢察官無法舉證
    使達有罪判決之確信程度，以消弭法官對於被告是否犯罪所
    生之合理懷疑，自屬不能證明犯罪，即應諭知被告無罪。又
    告訴人之指訴，係以使被告受刑事訴追為目的，是其陳述是
    否與事實相符，仍應調查其他證據以資審認（最高法院52年
    台上字第1300號判例參照）。
四、茲就上訴意旨補充判決理由如下：
(一)、證據能力：按傳聞法則之重要理論依據，在於傳聞證據未經
    當事人之反對詰問予以核實，乃予排斥，惟若當事人已放棄
    對原供述人之反對詰問權，於法院審判時表明同意該等傳聞
    證據可作為證據，基於證據資料愈豐富，愈有助於真實發現
    之理念，並貫徹刑事訴訟法修法加重當事人進行主義之精神
    ，確認當事人對於證據能力有處分權之制度，傳聞證據經當
    事人同意作為證據，法院認為適當者，亦得為證據。另當事
    人於調查證據時，對於傳聞證據表示「沒有意見」、「對於
    證據調查無意見」，而未於言詞辯論終結前聲明異議，應視
    為已有將該等傳聞證據採為證據之同意，此刑事訴訟法第15
    9條之5定有明文。是以下所引證據，經本院當庭提示，檢察
    官、被告、辯護人均無意見，且未於言詞辯論終結前聲明異
    議，本院審酌該等證據作成之情況，認為適於為本件認定事
    實之依據，依刑事訴訟法第159條之5第2項規定，應具有證
    據能力，該得採為證據，合先說明。
(二)、按偽造文書，以無制作權之人冒用他人名義而制作該文書為
    要件之一，如果行為人基於他人之授權委託，即不能謂無制
    作權，自不成立該條之罪。最高法院47年台上字第226號判
    例要旨可參。經查，甲○○○於台灣基隆地方法院95年度訴
    字第272號損害賠償事件中，於95年8月23日言詞辯論時以證
    人身分具結證稱，有同意被告領這6百萬元，確實原因不想
    講，並稱沒有付被告薪水，存摺上的印鑑是伊的，印章是伊
    放在被告那裡，存摺是被告在保管等語（見95年度偵字第22
    84號卷宗第39-40頁），且審理法官問了2次，告訴人甲○
    ○○均作同樣答覆，足見告訴人甲○○○同意被告領取這6
    百萬元，從而，既經告訴人同意領取，則在告訴人授權下，
    以告訴人之名義所製作領款之相關文書，持之行使，以領取
    系爭款項，當無冒用告訴人名義可言，是公訴人認被告涉有
    行使偽造私文書部份，容有誤解，自無可採。
(三)、次按，刑法第336條第2項之業務侵占罪，須意圖為自己不法
    之所有，而侵占其業務上持有之物，始足以構成犯罪，若主
    觀上並無侵占之不法所有意圖，與業務侵占罪之構成要件不
    符，自難以該罪相繩。經查，告訴人甲○○○授予被告乙○
    ○，就「全家福元宵店」之經營業務和管理，擁有全權特別
    代理權，並有處理日後一切家業財產問題，此有甲○○○所
    書立之聲明書及授權書各1份在卷可稽（見偵卷一第49頁至
    53頁）。又告訴人更將存款之印鑑章、存簿交由被告保管，
    甚至「全家福元宵店」之營業收入、員工薪資及告訴人之生
    活開銷均由被告全權處理，此可由證人即全家福員工古芳桂
    、劉文菊，照顧告訴人生活起居之余美珠、詹碧霞及修繕工
    人辜良春、趙阿勇、高其萬與載送被告、告訴人之計程車司
    機潘素雲所為之證述可資佐證。則被告辯稱領取之款項係發
    放薪資及其他花費之代墊款，即非全然無據，況告訴人前已
    概括授權被告可全權處理事業、家業，則被告領取前開款項
    ，處理有關事務，顯係告訴人所允准，堪認係在授權之範圍
    內。從而，公訴人既無法舉證被告有何逾越授權範圍，易持
    有為所有之犯行，並提出足以使法院形成被告有罪心證之證
    據，則本諸無罪推定之原則及上揭判例意旨，就業務侵占罪
    部分亦應為無罪之認定。
(四)、再按，公訴人認被告未能全數提領甲○○○之存款，係因伊
    之存摺、印章業已更換云云，惟按上開存摺、印章縱有更換
    ，亦係在被告領取系爭款項後，則被告是否嗣後因此無法領
    取，應與本案無關，公訴人以此質疑被告因此未將其餘數千
    萬鉅款領走，而認被告確有業務侵占罪，應屬無據。又公訴
    人以被告係受託經營全家福元宵店業務之人，其將系爭款項
    轉存前妻及兒子帳戶，縱認不構成業務侵占，亦難解背信罪
    責云云，惟被告所領取之款項，依告訴人與被告前開授權之
    關係，既無證據足資證明被告有業務侵占之犯行，則被告領
    取前開款項後存入何人之帳戶，亦與被告是否成立業務侵占
    罪無涉。據上所陳，被告所為既均不構成犯罪，自無變更起
    訴法條，論以被告背信罪可言，公訴人以此爭執，容有誤會
    。至被告辯護人主張調查告訴人諸多金融帳戶於案發後遭告
    訴人之子提領一空一節，惟此與被告是否涉犯行使偽造私文
    書罪及業務侵占犯行，應無關聯性，本院核無必要，一併說
    明。
五、綜上所述，依卷內證據尚難認被告乙○○有公訴意旨所示之
    犯行，檢察官亦未另提出被告有何前揭犯行之積極證據，此
    外，復查無其他積極之證據，足認被告有告訴人所指之刑法
    第216條、第210條之行使偽造私文書罪、第336條第2項之業
    務侵占等犯行，原審認被告犯罪不能證明而為被告無罪之諭
    知，核無違誤，公訴人上訴意旨所述仍不能證明被告犯罪，
    核無理由，應予駁回。
據上論結，應依刑事訴訟法第373條、第368條，判決如主文。
本案經檢察官沈世箴到庭執行職務。
中    華    民    國    98    年    11    月    11    日
                  刑事第八庭  審判長法  官  鄭文肅
                                    法  官  張傳栗
                                    法  官  劉嶽承
以上正本證明與原本無異。
如不服本判決，應於收受送達後10日內向本院提出上訴書狀，其
未敘述上訴之理由者並得於提起上訴後10日內向本院補提理由書
（均須按他造當事人之人數附繕本）「切勿逕送上級法院」。
                                    書記官  何仁崴
中    華    民    國    98    年    11    月    11    日
附件：
臺灣基隆地方法院刑事判決               98年度訴字第433號
公  訴  人  臺灣基隆地方法院檢察署檢察官
被      告  乙○○
選任辯護人  盧國勳  律師
            陳貴德  律師
上列被告因業務侵占等案件，經檢察官提起公訴（96年度偵續字
第131號 ），本院判決如下：
  主  文
乙○○無罪。
  理  由
一、公訴意旨略以：被告乙○○係基隆市○○路夜市總代表。民
    國79年1月間，在基隆巿愛四路48號經營「全家福元宵店」
    之林政有過世，79年11月25日，林政有之繼承人即妻子甲○
    ○○，兒子林明杰、林明華、女兒林麗雪簽立拋棄書，將「
    全家福元宵店」之經營權讓與甲○○○，被告乙○○即不時
    協助甲○○○經營「全家福元宵店」，88年5月間起，林明
    杰、林明華再簽立委託書，委任甲○○○經營「全家福元宵
    店」，惟甲○○○需將約定金額按時間分別給付予林明華或
    林明杰。90年起，甲○○○見林明杰、林明華移居加拿大，
    年紀漸長且工作不定，惟恐年老後生活無可依靠，遂於90年
    11月1日起，簽立聲明書委任被告乙○○經營管理「全家福
    元宵店」。93年起，甲○○○為使乙○○管理「全家福元宵
    店」之營收，每日與乙○○共同前往「全家福元宵店」收取
    營業現金，並將其所有在彰化銀行基隆分行、基隆巿第二信
    用合作社、合作金庫銀行基隆分行等金融帳戶存摺及印鑑章
    交由被告乙○○保管，由被告乙○○負責管理收入支出「全
    家福元宵店」之營業。詎甲○○○自94、95年間起，罹患失
    智症，智能逐漸退化，日常生活已達無法自理之程度，被告
    乙○○遂開始代甲○○○全權處理「全家福元宵店」所有一
    切經營相關事務，為從事業務之人。95年3月20日，林明杰
    自加拿大返回台灣，至基隆巿將甲○○○帶至署立新竹醫院
    就醫，被告乙○○明知甲○○○患病智識不清且事前未授權
    允許領款，竟意圖為自己及他人不法之所有，於95年3月20
    日13時許，利用其保管甲○○○印鑑章之機會，至合作金庫
    銀行基隆分行，在合作金庫銀行活期存款取款憑條上填寫領
    款金額新臺幣（下同）6百萬元，並在其上盜蓋甲○○○印
    文而偽造提款憑條1紙，向不知情之行員行使，使該行員不
    疑有他，將甲○○○在合作金庫銀行基隆分行帳號00000000
    0號帳戶內之現金6百萬元交予乙○○，足以生損害於甲○○
    ○。被告乙○○隨即在同日13時7分將上開款項存入自己在
    同分行帳號000000000號帳戶內，復於同日14時30 分許，自
    其上開帳戶分別提領1百萬元及5百萬元，轉存100 萬元至前
    妻劉金絨在中國國際商銀基隆分行帳號0000000000 0號帳戶
    ，及轉存500萬元至兒子陳兆斌在合作金庫基隆分行帳號000
    000000號帳戶內而侵占入己。嗣經林明杰清查甲○○○金融
    機構帳戶金錢後，始悉上情，因認被告涉犯刑法第216 條、
    第210條之行使偽造文書罪嫌及同法第336條第2項之業務侵
    占罪嫌云云。
二、辯護人主張：告訴人甲○○○於95年5月8日提起業務侵占等
    罪刑事告訴，業經臺灣基隆地方法院檢察署檢察官於96年10
    月23日以95年度偵字第2284號為不起訴之處分，嗣於96年11
    月14日告訴人以自己名義具狀聲請再議，然告訴人甲○○○
    於96年3月2日業經本院以96年度禁字第2號裁定，宣告告訴
    人甲○○○為禁治產人，其理由係因告訴人甲○○○精神耗
    弱，已達不能處理自己事務之程度，並有基隆長庚醫院96年
    2月16日精神鑑定報告書可稽，據此告訴人甲○○○於聲請
    再議時，告訴人甲○○○實屬精神耗弱之禁治產人，已無辨
    識聲請再議與否之能力，則上開告訴人甲○○○所提出聲請
    再議狀難謂合法，前開不起訴之處分實質確定力依然存在，
    是以本案之起訴，顯違反刑事訴訟法第260條之規定，自應
    依同法第303條第4款諭知不受理之判決云云。經查：告訴人
    甲○○○確於本院宣告禁治產後始聲請再議，按再議權之行
    使，制度設計乃採取尊重告訴權人決定是否提起再議為主，
    而訴訟能力之有無以具有意思能力為已足，所謂意思能力，
    因各個訴訟行為而異其程度，並無共通意思能力之存在，換
    言之，訴訟能力之有無，關鍵在於個案各別的就意思能力為
    判斷，而與民法行為能力之規定或標準並無關連（最高法院
    72年台上字第5530號判決意旨參照），是以即便受禁治產之
    宣告，惟此僅是在民法上無行為能力，代表其在私法地位上
    必須有法定代理人代為或代受意思表示，並不能據此即推論
    全無有效表達意思之能力，亦即以其陳述，即可使一般人得
    以理解其意思者，則其即有取得訴訟能力，是以本件聲請再
    議是否合法應以其有無意思能力為判斷標準，告訴人甲○○
    ○因血管性失智症、腦血管阻塞、糠尿病、高血壓等病症，
    其對於外界事務之知覺理會判斷作用，以及自由決定意志之
    能力，已較一般人之平均程度顯著減退，和法律所謂之『精
    神耗弱之程度相近，此有長庚紀念醫院診斷證明書、長庚紀
    念醫院精神鑑定報告書在卷可參，而甲○○○於聲請人林明
    杰、林明華對其聲請宣告禁治產案件審理時，於96年2月1日
    本院民事庭開庭審理時，知道自己是甲○○○，雖不知道現
    在何處、不知道有幾個小孩，法官指林明華問是誰？甲○○
    ○答稱是林明杰；法官指古東來問是誰，甲○○○答稱記不
    起來，法官又指林麗雪問是誰，甲○○○答稱是林明華，是
    以依當時精神情況判斷，甲○○○有失智情形，但仍然知道
    自己是甲○○○，雖然無法正確指認在場的人，但仍然隱約
    說出他人的名字，足見甲○○○並未完全喪失意思能力，誠
    如長庚紀念醫院精神鑑定報告書所載，和法律所謂之『精神
    耗弱之程度相近，據此尚難認告訴人甲○○○之聲請再議為
    不合法，合先敘明。
三、按被告未經審判證明有罪確定前，推定其為無罪。犯罪事實
    應依證據認定之，無證據不得認定犯罪事實，又不能證明被
    告犯罪者，應諭知無罪之判決，刑事訴訟法第154條、第301
    條第1項前段分別定有明文。又認定犯罪事實所憑之證據，
    雖不以直接證據為限，間接證據亦包括在內，然而無論直接
    證據或間接證據，其為訴訟上之證明，須於通常一般之人均
    不致有所懷疑，而得確信其為真實之程度者，始得據為有罪
    之認定，倘其證明尚未達到此一程度，有合理之懷疑存在而
    無從使事實審法院得有罪之確信時，即應由法院為諭知被告
    無罪之判決，最高法院著有76年臺上字第4986號判例可資參
    照。又刑事訴訟法第161條已於91年2月8日修正公布，其第1
    項規定：檢察官就被告犯罪事實，應負舉證責任，並指出證
    明之方法。因此，檢察官對於起訴之犯罪事實，應負提出證
    據及說服之實質舉證責任。倘其所提出之證據，不足為被告
    有罪之積極證明，或其指出證明之方法，無從說服法院以形
    成被告有罪之心證，基於無罪推定之原則，自應為被告無罪
    判決之諭知（最高法院92年台上字第128號判例參照）。按
    刑法第336條第2項之業務侵占罪，須意圖為自己不法之所有
    ，而侵占其業務上持有之物，始足以構成犯罪，若主觀上並
    無侵占之不法所有意圖，與業務侵占罪之構成要件不符，自
    難以該罪相繩（85年度上易字第4893號判決參照）。
四、公訴意旨認被告乙○○涉犯上開罪嫌，無非係以證人古芳桂
    、劉文菊於檢察官偵查時之證述、95年3月20日被告於全家
    福元宵店內之電話通話錄音光碟片1片及譯文1份、甲○○○
    於95年3月20日合作金庫銀行取款憑條影本乙紙、被告乙○
    ○於95年3月20日合作金庫銀行存款憑條影本乙紙、被告乙
    ○○於95年3月20日合作金庫銀行1百萬元、5百萬元取款憑
    條影本各乙紙、95年3月20日合作金庫匯款申請書代收入傳
    票影本乙紙（匯款戶名中國國際商銀基隆分行劉金絨）及95
    年3月20日陳兆斌合作金庫銀行存款憑條影本乙紙等為其論
    據。
五、訊據被告乙○○固坦承於上開時、地到合作金庫銀行基隆分
    行從甲○○○帳戶內提領6百萬元，並於當日將其中5百萬元
    存入兒子陳兆斌帳戶內，1百萬元存入前妻劉金絨帳戶內，
    然堅決否認犯行，辯稱：這些是伊幫林明華僱請傭人、支付
    家庭生活費用、支付員工薪水的墊款，有經過甲○○○之同
    意，伊從79年1月19日甲○○○的先生林政有死亡後，其後
    事都是伊在協助處理，因基隆市○市○○路流動攤位都是伊
    一手管理，他退伍後沒有工作，林政有要伊幫他找攤位，他
    當時要伊幫他找女朋友，他們認識後一起做生意，他的子女
    都是伊在照料，他的兒子退伍後，也有參與做生意云云。經
    查：
(一)告訴人甲○○○授權被告乙○○於「全家福元宵店」經營業
    務和管理並有全權特別代理權，處理日後一切家業財產問題
    ，此有90年11月1日、95年2月16日甲○○○所書立之聲明書
    及授權書在卷可稽。被告乙○○於95年3月20日13時許，利
    用其保管甲○○○印鑑章之機會，至合作金庫銀行基隆分行
    ，在合作金庫銀行活期存款取款憑條上填寫領款金額6百萬
    元，蓋上甲○○○印文，自甲○○○在合作金庫銀行基隆分
    行帳號000000000號帳戶內之提領現金6百萬元，先存入自己
    在同分行帳戶內，復於同日自其上開帳戶分別提領1百萬元
    及5百萬元，轉存100萬元至前妻劉金絨在中國國際商銀基隆
    分行帳戶，及轉存500萬元至兒子陳兆斌在合作金庫基隆分
    行帳戶內，此有甲○○○於95年3月20日合作金庫銀行取款
    憑條影本乙紙、被告乙○○於95年3月20日合作金庫銀行存
    款憑條影本乙紙、被告乙○○於95年3月20日合作金庫銀行1
    百萬元、5百萬元取款憑條影本各乙紙、95年3月20日合作金
    庫銀行帳名陳兆斌存款憑條、戶名劉金絨合作金庫匯款申請
    書代收入傳票影本乙紙在卷可憑，亦為被告所不否認，堪信
    此為事實。
(二)證人辜良春於本院審理時證稱，91年間確有到甲○○○台北
    大鎮住○○○○路住處、景山嚴廟住處，做有關於雨蓬、安
    全門、鐵門等工程，零零碎碎總計30餘萬元等語；證人趙阿
    勇證稱，92年間被告請伊至台北大鎮等處做園藝花圃總共15
    0多萬元；錢是2、3年間陸陸續續給付等語；證人高其萬證
    稱，被告請伊幫忙注意林明華舉止，有時候做牆壁油漆、舖
    磚塊等事；證人即計程車司機潘素雲亦證稱，2年前被告與
    甲○○○假日會請伊帶他們和孫子遊山玩水，每天早上7、8
    點會去接他們爬山、運動，每天差不多7、8點至晚上5、6
    點，直到甲○○○離開，時間整天包租下來，油錢自己付，
    一天3000元，錢是被告給付等語；另證人余美珠證稱，到95
    年3月25日伊在全家福上班5年，主要是照顧甲○○○，每月
    3萬元，錢是被告拿給伊，甲○○○知道，甲○○○的錢、
    印鑑、存款通通都放在被告那裡等語。另證人詹碧霞亦證稱
    ，被告請伊協助照顧甲○○○，甲○○○住在景山嚴，被告
    叫伊給她掃房間、泡茶、三個孫子來，煮飯給他們吃，一個
    月補助伊8千元，被告每天給林明華2千元等語。另證人即愛
    四路委員楊漢松證稱，伊問甲○○○，她說被告很辛苦，她
    答應說不會給被告吃虧，一定會給他錢，他們兩人出出入入
    ，被告全程都照顧她等語。是以依上述證人所述，甲○○○
    住處園藝、雨蓬、鐵門等工程，均是被告請來維修，另被告
    請人照顧甲○○○，並僱用司機接送，請人打掃、煮飯，均
    是被告支付，雖上述證人無法提出書面資料以佐證上開事實
    ，且亦不知悉上開費用來源，是否由被告先墊，但從上述證
    人所述，顯見被告與告訴人甲○○○之間關係密切，日常費
    用支出均是被告在打理，且甲○○○的錢、印鑑均由被告保
    管之事實。
(三)證人古芳桂於檢察官偵查時證稱：「我負責門市，訂貨及叫
    貨，我是早班至下午5點，劉文菊負責結帳，結帳後會把錢
    交給我，下班前我會把錢放在辦公室抽屜內，我就鎖辦公室
    門離開，在晚上6、7時，被告會帶甲○○○來，把抽屜的錢
    收走，他們來之後，就留在辦公室，晚班的小姐就會把錢交
    給他們，至於交給被告或甲○○○我就不知道，晚班時間是
    到12點，甲○○○93年至95年間記憶性就不好，我要跟她報
    告事情，她就不知如何回答我，我要跟她報告事情時，被告
    有時就會將甲○○○帶走，從84年起，甲○○○她二個兒子
    就授權我處理店裡的事，我知道早班是劉文菊記載，晚班是
    另外一個人記載，我不知道為何要記載」等語。證人劉文菊
    證稱：「我負責早班的部分，其餘同古芳桂上開所述」等語
    。是以依證人古芳桂、劉文菊所述，被告均與甲○○○共同
    至店內收取店內營業之收入，共同經營「全家福元宵店」業
    務之事實。
(四)被告乙○○於95年3月20日在全家福元宵店與律師通話內容
    要旨略以：「乙○○問：現在我們工錢薪水都沒有，現在領
    他的錢（甲○○○的錢）出來發，領出來可以嗎？律師答：
    可以啊，你現在經營的」、「乙○○問：可以領喔！律師答
    ：現在你經營的嘛，你有發薪水嘛，我們做事才有薪水嘛，
    他們哪有可能管，你經營的嘛，不是現在授權，以前你們之
    間就有了嘛」、「乙○○問：我現在去領錢發薪水可以喔。
    律師答：把這個拿出來嘛」、「乙○○問：不曉得，他就要
    錢嘛，就要錢，請問你喔，我現在去領錢發薪水什麼都方便
    喔？律師答：發薪水，現在是你經營的嘛」、「乙○○問：
    不是，我的意思是領他媽媽原來的錢，可以嗎？律師答：領
    錢，你用來發薪水可以的嘛，這個錢不是她媽媽的錢，而是
    元宵店賣貨的錢，以前元宵店也有發薪水嘛，是不是就這樣
    」，此有雙方通話譯文在卷可稽，是以依雙方通話內容要旨
    ，是因甲○○○遭子女帶走，被告請教律師是否可以將甲○
    ○○的錢領出來，發放員工薪水，被告因甲○○○去向不明
    ，無法發放員工薪水，被告基於受委託經營元宵店之概括授
    權，將錢領出來，發放員工薪水，主觀上尚難認被告有意圖
    為自己不法之所有。
(五)又甲○○○於95年度訴字第272號損害賠償事件中，原告即
    甲○○○於95年8月23日言詞辯論時以證人身分具結證稱，
    有同意被告領這6百萬元，確實原因不想講，並稱沒有付被
    告薪水，存摺上的印鑑是伊的，印章是伊放在被告那裡，存
    摺是被告在保管等語（見95年度偵字第2284號卷宗第39-4
    0頁），且審理法官問了2次，告訴人甲○○○均作同樣答覆
    ，足見告訴人甲○○○是同意被告領取這6百萬元，至於什
    麼原因，告訴人並未作說明，而告訴人甲○○○陳稱，並未
    付給被告薪水，是以這6百萬元是否告訴人為要補償被告經
    營「全家福元宵店」多年辛苦及對其無微不至之照顧所付出
    心力或被告代墊日常費用、員工薪水之支出，而同意被告提
    領並無法排除其可能性，至於被告於提領當日，旋即轉入其
    前妻及兒子帳戶內，是否因告訴人甲○○○當日因遭子女帶
    走，被告擔心子女介入掌管財務而無法保住這些酬勞及代墊
    款項，因而採取保全自己權利措施之自然反應，再者，告訴
    人甲○○○遭子女帶走前合作金庫活期存款尚有611萬7228
    元（見95年度偵字第2284號卷二第253頁）、定期存款尚有
    2800多萬元（見同上偵字卷第254-263頁）；彰化銀行活期
    存款尚有132萬3763元（見96年度偵續字第131號卷第229頁
    ）；郵局投保儲畜人壽險尚有100萬元、定期存款尚有600萬
    元、活期存款尚有9萬3137元（見95年度偵字第2284號卷二
    第4頁）、第二信用合作社活期存款尚有898萬459元（見95
    年度偵字第2284號卷一第276頁），設若被告有為自已不法
    所有之意圖，大可逕將全數款項提領據為己有，焉有僅提領
    上開600萬元之理？是以實難據此即推斷被告有侵占入己之
    意圖。
六、綜上所述，被告與告訴人甲○○○之間關係密切，其財務混
    合處理，是以被告應得多少款項？告訴人甲○○○所有款項
    有多少等之釐清，乃屬民事糾紛。此外，復查無其他積極證
    據證明被告有公訴人所指行使偽造私文書罪及業務侵占犯行
    ，自屬不能證明犯罪，應為被告無罪之諭知。
七、據上論斷，應依刑事訴訟法第301條第1項，判決如主文。
本案經檢察官鄭雅芳到庭執行職務
中    華    民    國    98    年    7     月    14    日
                  刑事第二庭審判長法  官  陳志祥
                                  法  官  邰婉玲
                                  法  官  陳伯厚
以上正本證明與原本無異。
如不服本判決應於收受送達後10日內向本院提出上訴書狀，並應
敘述具體理由；其未敘述上訴理由者，應於上訴期間屆滿後20日
內向本院補提理由書 (均須按他造當事人之人數附繕本) 「切勿
逕送上級法院」。
中    華    民    國    98    年    7     月    14    日
                                  書記官  王惠萍


司法院資訊處製作；財團法人民間司法改革基金會備份。
